臺灣高等法院交通事件裁定　　　　　　 94年度交抗字第257號
抗　告　人
即受處分人　甲○○
上列抗告人因違反道路交通管理處罰條例案件，不服臺灣板橋地
方法院，中華民國94年2月25日所為裁定（93年度交聲字第1239
號），提起抗告，本院裁定如下：
    主  文
抗告駁回。
    理  由
一、抗告人抗告意旨略以：本件違規通知單違規時間為民國90年
    1 月22日7時42分，通知單日期為90年2月15日，應到案日期
    為90年3月27日前，上開通知單遲延於92年11月4日送達抗告
    人處所，處罰機關在查明新地址後並未更改到案日，使抗告
    人得於接獲通知單後得於應到案日期限內向指定之處所繳納
    結案，或向處罰機關陳述意見，或舉出反證證明其確非實際
    違規之人等權利行使之，且未載明逾到案日後才收達違規通
    知單之處理方式，或得於收到逾期應到案日之違規通知單得
    於多少日內向應到案處所陳述意見，此乃處罰機關行政缺少
    並未善盡告知抗告人權利之義務，已違害抗告人權益；抗告
    人於92年10月31日收受達數十筆違規通知單之翌日，即以電
    話向台北縣監理所詢問，並與相關人員詢問詳情，並表達該
    小客車後為蘇文福使用，提出有鍵入員：400984編號，列印
    日期：921113之違規查詢報表資為說明；又依行政程序法第
    104條，行政機關依第102條給予相對人陳述意見之機會時，
    應以書面通知相對人，必要時並公告之，因抗告人失業多時
    尚需單親撫養三位小孩，經濟實屬困難，無力繳納罰鍰；又
    幾經聯繫蘇文福，盼其盡快處理繳納其所應屬之罰鍰未果；
    上開違規通知單於92年11月4日送達，遲至93年8月13日逕行
    裁決，其已逾應裁決之期限7個月餘，其裁決處分是否仍有
    效云云。
二、按道路交通管理處罰條例40條第1項規定：汽車駕駛人，行
    車速度，超過規定之最高時速，或低於規定之最低時速，或
    裝用測速雷達感應器者，處新臺幣（下同）1千2百元以上2
    千4百元以下罰鍰；其感應器沒入之。同條例第9條規定：「
    本條例所定罰鍰之處罰，行為人接獲違反道路交通管理事件
    通知單後，於15日內得不經裁決，逕依第92條第3項之罰鍰
    基準規定，向指定之處所繳納結案；不服舉發事實者，應於
    15日內，向處罰機關陳述意見；其不依通知所定期限前往指
    定處所聽候裁決，且未依規定期限繳納罰鍰結案或向處罰機
    關陳述意見者，處罰機關得逕行裁決之」。次按違反道路交
    通管理事件統一裁罰標準及處理細則第11條第1項第3款係規
    定：對於違反道路交通管理處罰條例之行為，逕行舉發者，
    應按已查明之資料填註車牌號碼、車輛種類、車主姓名或名
    稱及地址，並於通知單上方空白處加註逕行舉發之文字後，
    由舉發機關送達被通知人；第24條規定：「逕行舉發違反道
    路交通管理事件，經汽車所有人依通知單之應到案日期前到
    案，並告知違規駕駛人姓名、身分證統一編號及住址者，處
    罰機關應即另行通知違規駕駛人到案依法處理；逾應到案日
    期，處罰機關應依本條例第85條第3項規定處罰該汽車所有
    人」。第5條規定：「處理違反道路交通管理事件，有關文
    書送達之程序，依『行政程序法』之規定」；末按行政程序
    法第72條第1項規定：「送達，於應受送達人之住居所、事
    務所或營業所為之」。
三、原審裁定意旨略以：本件抗告人所有之AU－4860號自小客車
    ，於90年1月22日7時42分，在新莊市○○路94巷口，因「汽
    、機車速限60公里，經科學儀器測照時速，72公里超速12公
    里，未滿20公里」違規之事實，有台北縣政府警察局北縣警
    交字第CG0000000號舉發違反道路交通管理事件通知單及舉
    發違規照片各一紙在卷可稽。又抗告人之車籍地址係登記在
    「臺北縣三重市○○路○段9號8樓之1」，而其戶籍地址原
    亦設籍在同上址，於89年11月8日遷入「臺北縣三重市○○
    街45號4樓」，此有汽車車籍查詢、法務部戶役政連結作業
    系統個人基本資料、遷徙紀錄資料等各一份附卷可查。而
    本件違規通知單係於90年2月15日填單，以掛號郵寄至抗告
    人登記之上開車籍地址後，遭郵務機關以「遷移不明」為由
    退回，原舉發單位，復依行政程序法第72條第1項規定，於
    92 年10月31日以第138188號大宗號函件郵寄至抗告人之「
    臺北縣三重市○○路○段9號8樓之1」戶籍地址，且該違規
    通知單已由抗告人於92年11月4日簽收在案，此有臺北縣政
    府警察局93年11月12日北縣警交字第0930159087號函暨檢附
    之第一次郵寄信封、大宗掛號函件聯、台北縣政府警察局送
    達證書影本各一紙在卷可憑，故該通知單之送達已合法生效
    。本件抗告人既已於92年11月4日簽收本件違規通知單（距
    處罰機關於於93年8月13日作成裁決書，已歷經八個月有餘
    ），雖抗告人認為於本件違規時間係由蘇文福使用車輛並非
    其所駕駛，而不服舉發事實，然其並未依道路交通管理處罰
    條例第9條第1項之規定，於接獲違規通知單15日內，向處罰
    機關陳述意見，係屬可歸責於抗告人自己之事由，而怠忽自
    身權益。又抗告人雖稱其有主動向台北區監理所人員聯繫詢
    問並反應云云，惟並未舉證證究係何時為之以實其說，本院
    亦查無證據證明抗告人係於接獲違規通知單15日內為之。本
    件抗告人係因可歸責於己之事由，致喪失在前開違規通知單
    送達生效後15日內，逕依道路交通管理處罰條例第92條第3
    項之罰鍰基準規定，向指定之處所繳納結案，或向處罰機關
    陳述意見，或舉出反證證明其確非實際違規之人等權利，故
    原處分機關依道路交通管理處罰條例第9條、第40條第1項規
    定，逕行裁處抗告人罰鍰2千1百元之處分，經核與法相合，
    量罰亦屬妥適，應駁回異議人之異議等語。
四、經查：本件違規通知單係於90年2月15日填單，依行政程序
    法第72條第1項規定，以掛號郵寄至抗告人設籍地「臺北縣
    三重市○○路○段9號8樓之1」，並經抗告人於92年11月4日
    簽收在案，此有臺北縣政府警察局93年11月12日北縣警交字
    第0930159087號函暨檢附之第一次郵寄信封、大宗掛號函件
    聯、台北縣政府警察局送達證書影本各一紙在卷可憑，故該
    通知單之送達已合法生效。抗告人雖認為於本件違規時間係
    由蘇文福使用車輛並非其所駕駛，而不服舉發事實，然其並
    未依道路交通管理處罰條例第9條第1項之規定，於接獲違規
    通知單15日內，向處罰機關陳述意見，且處罰機關並無權於
    查明新地址後，未經後抗告人陳述意見前，即自行更改到案
    期日，且即使查明新址，亦非表示已合法送達，處罰機關於
    合法送達後15日內，抗告人未於接獲通知單後，於應到案日
    期限內向指定之處所繳納結案，或向處罰機關陳述意見，或
    舉出反證證明其確非實際違規之人，依道路交通管理處罰條
    例第9條、第40條第1項規定，原處分機關逕行裁處抗告人罰
    鍰2千1百元之處分，係屬依法行事，洵無不合；另抗告人自
    陳於92年10月31日收受達數十筆違規通知單之翌日，即以電
    話向台北縣監理所詢問，並與相關人員詢問詳情，並表達該
    小客車後為蘇文福使用，提出有鍵入員：400984編號，列印
    日期：921113之違規查詢報表資為說明，然該列印資料不能
    證明其於本件違規通知單合法送達後15日內，就本件違規事
    項向處罰機關陳述意見，或舉出反證證明其確非實際違規之
    人；且渠所述於92年10月31日收受達數十筆違規通知單之翌
    日，即以電話向台北縣監理所相關人員詢問詳情，並表達該
    小客車後為蘇文福使用等情，縱然屬實，然其係於92年11月
    4日收受本件違規通知單，其於92年10月31日收受達數十筆
    違規通知單之翌日，向原處分機關反應，渠顯然非係於接獲
    本件違規通知單15日內，對於本件違規事由，逕依道路交通
    管理處罰條例第92條第3項之罰鍰基準規定，向處罰機關陳
    述意見，或舉出反證證明其確非實際違規之人，洵屬酌然；
    又抗告人陳稱失業多時尚需單親撫養三位小孩，經濟實屬困
    難，無力繳納罰鍰云云，並非本院就本件道路交通違規事件
    所應斟酌之事項；抗告人其餘抗告理由，或為其不諳法律，
    對於原處分機關執行方法之質疑，或為主觀之意見及批評，
    均非可採，從而本件抗告人之抗告為無理由，原處分機關依
    道路交通管理處罰條例第9條、第40條第1項規定，逕行裁處
    抗告人罰鍰2千1百元，並無不當，原審法院裁定駁回其異議
    ，核無不合，其抗告應予駁回。
五、據上論結，應依道路交通案件處理辦法第26條，刑事訴訟法
    第412條，裁定如主文。
中　　華　　民　　國　　94　　年　　10　　月　　31　　日
　　　　　　　　　交通法庭審判長法　官　陳祐輔
　　　　　　　　　　　　　  　  法　官　陳國文
　　　　　　　　　　　　　　　  法　官　江國華
以上正本證明與原本無異。
不得再抗告。
                                書記官  陳秋萍
中　　華　　民　　國　　94　　年　　11　　月　　2 　　日
